【裁判字號】    92,聲再,194
【裁判日期】    920731
【裁判案由】    聲請再審
【裁判全文】
臺灣高等法院刑事裁定                            九十二年度聲再字第一九四號
    再審聲請人
    即受判決人  甲○○
右列聲請人因傷害案件，對於本院九十一年度上易字第三四六四號，中華民國九十二
年三月六日第二審確定判決（臺灣臺北地方法院八十九年度易字第二九四六號，起訴
案號：檢察署八十九年度偵字第二二二五三號），聲請再審，本院裁定如左：
    主  文
再審之聲請駁回。
    理  由
一、本件聲請意旨略以：聲請人發現本院九十一年度上易字第三四六四號確定判決，
    有就足生影響判決之重要證據漏未審酌，爰依刑事訴訟法第四百二十一條規定，
    聲請再審。
  (一)、犯意部分：1.聲請人與告訴人兩人房間距離間尚隔有三個房間，前後數次皆發
      生於聲請人之房間門前，由此可證告訴人具有預謀之犯意極為明顯；而聲請人
      僅是處於被動防衛狀態。2.原判決書第五頁第十二行記載稱，證人陳宗昇當日
      係於房間內聽聞被告（即聲請人）二人爭執聲音後始走出房門，為被告二人所
      不否認云云，並非屬實。聲請人實則於該名證人陳宗昇出房探視前，始終未發
      一言，此有聲請人九十年元月八日刑事答辯狀第三頁第五行或九十二年二月二
      十五日答辯狀第五頁第九行可參，故不得謂「為被告二人不否認」而遽為認定
      。何況證人證言係明指「出房門前」之聲響，而非「事發初起」之聲響甚明。
      可知證人房間離聲請人之房間甚遠，如何能分辨出是聲請人或與告訴人楊某爭
      吵或為告訴人楊某之獨白呢？原確定判決對聲請人之辯解未予調查，屬漏未審
      酌。
  (二)、經過部分：案發當晚告訴人屢次對於聲請人恐嚇取財；告訴人趁聲請人用餐完
      畢進入屋內未及開鎖入房間前，手持玻璃棒自其房間內追躡聲請人，再度揚言
      要教訓聲請人，並以該玻璃棒攻擊聲請人之身體某些部位，聲請人在該情狀下
      ，並予以反擊，此有偵訊錄音帶可證；隨後告訴人自行敲斷該玻璃棒，以斷玻
      璃棒傷害聲請人之右臂，使聲請人之右臂受傷；此時告訴人另取折桌攻擊聲請
      人，聲請人遂用手推擋該折桌..，嗣聲請人被拖倒地後，聲請人壓在告訴人身
      上，隨後告訴人復取玻璃片割傷聲請人的臉部等，在告訴人毆打聲請人後，證
      人此時始出現，惟原確定判決卻漏未記載，似有未當。
  (三)、答辯部分：原確定判決第四頁最後二行記載，於警訊部分所稱聲請人「用手推
      被告楊湖舟」；前述「隔開來襲之玻璃棒近身反擊」，為原確定判決書所稱「
      反抗時有毆打楊湖舟」及「伊將被告楊湖舟隔開來近身攻擊」等（原確定判決
      第五頁第一行），實則聲請人係處於正當防衛情狀，所採取必要之防衛行為。
      再者，檢察官於偵訊中以語帶陷阱方式詢問聲請人，聲請人因第一次上法院難
      免緊張，在無法深思熟慮後，即自然應稱「是」，似此不正手段所取得之自白
      ，自無證據力可言。
  (四)、結論：原確定判決對於聲請人之「犯意」及事實之敘述有諸多錯誤。再者告訴
      人自承之犯行原確定判決皆未審酌；且原確定判決自始即忽視告訴人手持各種
      工具欲致聲請人於死之事實，其證據之取捨有違經驗法則。
二、按不得上訴於第三審法院之案件，其經第二審確定之有罪判決，如就足生影響於
    判決之重要證據，漏未審酌者，亦得為受判決人之利益，聲請再審，刑事訴訟法
    第四百二十一條固定有明文。惟此之所謂「漏未審酌之證據」，乃指該證據足以
    影響原確定判決事實之認定，並已在第二審法院判決前提出，而被捨棄不予採用
    ，並未敘明其捨棄之理由者而言。若其被捨棄不予採用，已經予以說明其理由，
    或漏未審酌之證據，不足以影響原確定判決認定之事實，即非該條所指之重要證
    據，依法不得據為聲請再審。
三、經查：
  (一)、上開聲請意旨(一)１、(二)、(四)後段部分：指述原確定判決另一被告楊湖舟有傷害
      聲請人之犯行，業經原確定判決認定被告楊湖舟傷害人之身體，處有期徒刑貳
      月在案。聲請人如為受判決人即另一被告楊湖舟之不利益聲請再審，聲請人應
      依刑事訴訟法第四百二十二條、第四百二十八條之規定請求，與刑事訴訟法第
      四百二十一條為受判決人之利益聲請再審無涉。
  (二)、聲請意旨(一)２、３、部分：僅為事實經過之記述與犯行之否認；再者，聲請人
      所提之附件三至四，經核係聲請人於原審所提之答辯狀，非屬證據。又上開確
      定判決採信證人陳宗昇之證言作為不利被告之認定，乃屬事實審法院依職權認
  (三)、定之範圍，且審酌該證據之結果，是否符合經驗法則或論理法則，要屬證據證
      明力之問題，核係法官自由心證形成之範疇，於案件確定後，縱認有不當，則
      屬得否認為判決違背法令而提起非常上訴之問題，尚無逕行聲請再審之餘地。
      、聲請意旨(三)部分：指述其行為符合「正當防衛」行為，原確定判決漏未審酌
      等，然原確定判決理由欄二、(四)即第四頁第十六行起至第五頁十七行已載明「
      另被告甲○○雖辯稱伊是自衛才咬傷楊湖舟等語，惟按其曾於警訊時供認：當
      天手持鑰匙圈用手推被告楊湖舟，並將之壓在地上，反抗時有毆打楊湖舟，並
      咬傷楊湖舟之手指頭等語明確（參同上卷第五頁反面、第六頁正面），於偵查
      時亦坦承：伊將被告楊湖舟隔開來近身反擊，是先遭楊湖舟劃破手臉才咬楊湖
      舟等語（參同上卷第十七頁反面），顯見其因與被告楊湖舟拉扯互毆，又遭玻
      璃碎片割傷，始緊咬被告楊湖舟手指以洩憤。．．．本件被告二人固均指稱係
      對方先行出手傷害，惟被告二人發生衝突之初，並無他人在場，證人陳宗昇當
      日係於房間內聽聞被告二人爭執聲音後始走出房門，為被告二人所不否認，經
      原審傳訊證人陳宗昇後，其對於當日情形又多無法記憶陳述，是被告二人均無
      法證明自己初無侵害他方之犯意；參諸被告等提出之診斷證明書及前揭互相指
      陳之情節，被告二人係基於傷害犯意之互毆行為，與正當防衛情形並不相當，
      被告甲○○所辯係自衛才咬傷楊湖舟一節，要屬卸責飾詞，不足採信」各等語
      ，業已敘明為何捨棄不採之理由，自與上述刑事訴訟法第四百二十一條，重要
      證據漏未審酌之要件不符。又聲請人指述其於偵查中之自白非出於任意性等，
      果聲請人指述為真，則其於判決確定前歷經一、二審審理時，應向審理之法官
      陳明而為必要之調查，然聲請人卻於判決確定後指述其於偵查中之自白非出於
      任意性，顯係事後卸責之詞，委不足採。
四、本件再審聲請人以前開聲請意旨，認原判決對於證據漏未審酌云云，核與刑事訴
    訟法第四百二十一條規定「重要證據漏未審酌」之要件有所未合；是以聲請人即
    受判決人指摘原判決不當提起再審，其再審之聲請顯無理由，應予駁回。
據上論斷，應依刑事訴訟法第四百三十四條第一項，裁定如主文。
中      華      民      國    九十二    年      七      月    三十一    日
                              臺灣高等法院刑事第二十三庭
                                  審判長法  官  黃  瑞  華
                                        法  官  宋      祺
                                        法  官  陳  坤  地
右正本證明與原本無異。
不得抗告。
                                        書記官  陳  建  邦
中      華      民      國    九十二    年      八      月      六      日


司法院資訊處製作；財團法人民間司法改革基金會備份。
